【裁判字號】    97,抗,320
【裁判日期】    971225
【裁判案由】    假扣押
【裁判全文】
臺灣高等法院臺南分院民事裁定  97年度抗字第320號
抗  告  人  丙○○
相  對  人  國泰世華商業銀行股份有限公司
法定代理人  甲○○
代  理  人  乙○○
代 理 人兼
送達代收人  陳坤隆
上列當事人間聲請假扣押事件，抗告人對於中華民國97年9月30
日臺灣嘉義地方法院97年度裁全字第1958號所為裁定提起抗告，
本院裁定如下：
    主  文
原裁定廢棄。
相對人假扣押之聲請駁回。
聲請及抗告訴訟費用由相對人負擔。
    理  由
一、相對人於原審聲請意旨略以：抗告人向相對人請領信用卡，
    依約抗告人得於特約商店記帳消費，但應於約定繳款截止日
    向相對人清償，惟抗告人至民國（以下同）97年9月25日止
    尚餘帳款新臺幣（以下同）251,183元未按期給付。經查抗
    告人已有脫產之意，若不即時向法院聲請假扣押，而任其自
    由處分，則相對人債權必有日後不能強制執行或甚難執行之
    虞，為保全日後強制執行，相對人願供擔保以補釋明之不足
    ，為此聲請假扣押等語。原法院以相對人主張之假扣押原因
    ，雖未能盡釋明之責，惟相對人既陳明願供擔保，應認足補
    其釋明之欠缺，而裁定准許相對人之聲請。
二、抗告人之抗告意旨略以：伊曾於95年辦理債務協商，雖於97
    年4月因故毀諾，然仍與各債權銀行磋商而於97年7、8月繼
    續繳款，其中2筆係依相對人指示分別於97年7月23日、8月7
    日由合作金庫各轉帳2,700元入相對人帳戶，伊嗣於97年8月
    18日存入24,800元，卻遭相對人將存摺內24,803元全部圈存
    。因伊於97年5月29日97年度消債更字第103號聲請更生之際
    ，依規定須先徵得最大債權銀行（安泰銀行）同意核准方案
    後，使得向各家債權銀行（包括相對人）申請個別協商。故
    依「個別協商機制」規定，於97年9月10日分別向最大債權
    銀行（安泰銀行）及相對人申請個別協商，伊於97年10月6
    日接獲相對人個別協商一致性方案協議書後，於97年10月8
    日隨即簽立，並以掛號寄出，該協議書內容為「…並同意遵
    守下列事宜：1.本人同意自97年11月起…於每月10日以新台
    幣1,528元清償…。」伊於97年10月31日致電相對人竟遭告
    知其將於97年11月13日前往查封抗告人房屋。相對人一邊扣
    押存款、一邊進行假扣押裁定，假借協商使其繼續繳款，違
    背銀行誠信，及毀壞協商過程銀行應守分際。依法提起抗告
    ，請求廢棄原裁定等語。
三、按債權人就金錢請求或得易為金錢請求之請求，欲保全強制
    執行者，得聲請假扣押。假扣押非有日後不能強制執行或甚
    難執行之虞者，不得為之。請求及假扣押之原因應釋明之。
    前項釋明如有不足，而債權人陳明願供擔保或法院認為適當
    者，法院得定相當之擔保，命供擔保後為假扣押，92年2月7
    日總統令修正公佈之民事訴訟法第522條第1項、第523第1項
    及第526條第1項、第2項定有明文。又「新修正民事訴訟法
    第526條第2項，已將「債權人雖未為前項釋明，如就債務人
    所應受之損害已供法院所定之擔保者，得命為假扣押」之規
    定，修正為「前項釋明如有不足，而債權人陳明願供擔保或
    法院認為適當者，法院得定相當之擔保，命供擔保後為假扣
    押」，以與同條第一項規定「請求及假扣押之原因，應釋明
    之」相呼應。是請求及假扣押之原因，債權人如未先為釋明
    ，縱就債務人所應受之損害供法院所定之擔保者，亦不得命
    為假扣押，必因釋明而有不足，並經債權人陳明願供擔保或
    法院認為適當者，始得命供擔保後為假扣押。」並有最高法
    院94年度台抗字第156號民事裁定可資參照。又所謂假扣押
    之原因，依同法第523條第1項規定，係指日後有不能強制執
    行或甚難執行之虞或應在外國為強制執行之情形，如債務人
    浪費財產，增加負擔，或就其財產為不利益之處分，將成為
    無資力之狀態，或將移住遠地、逃匿無蹤、隱匿財產等是（
    最高法院19年抗字第232號判例參照）。
四、經查：相對人為聲請本件假扣押，固據其提出信用卡申請書
    、約定條款、債權明細表及財政部92年6月26日「准許（世
    華聯合商業銀行及國泰商業銀行）合併後，更名為國泰世華
    商業銀行股份有限公司」等影本各乙份在卷為證，並主張抗
    告人前向相對人請領信用卡使用，惟迄至97年9月25日止尚
    餘帳款251,183元未償等語，惟此僅為請求原因之釋明。就
    假扣押原因部分，其聲請狀載明「抗告人已有脫產之意，若
    不即時向法院聲請假扣押，而任其自由處分，則相對人債權
    必有日後不能強制執行或甚難執行之虞，」等語，尚非屬假
    扣押原因之釋明。本院於97年12月17日準備程序中，當庭詢
    問相對人之代理人：「抗告人有無隱匿財產情事？」相對人
    之代理人亦僅答稱：「是因為她協商之後又毀諾我們才進行
    查扣。」核均與假扣押原因無涉。另本院詢問相對人之代理
    人：「抗告人還有什麼財產？」相對人之代理人答稱：「嘉
    義有一戶房子。」、「房子設有第二順位抵押權無訛。」經
    抗告人提出其所有嘉義縣水上鄉○○○段276之144地號土地
    暨其上591建號建物之土地及建物登記謄本各一份以資佐證
    。從土地及建物登記謄本可看出前揭土地及建物設定二個最
    高限額抵押權，第一順位抵押權人為新加坡商星展銀行，登
    記債權額265萬元，第二順位抵押權人為台北富邦商業銀行
    股份有限公司，登記債權額63萬元。可見抗告人之房地幾無
    殘值，已無處分或隱匿之實益。另抗告人抗辯其曾於95年辦
    理債務協商，雖於97年4月因故毀諾，然仍與各債權銀行磋
    商而於97年7、8月繼續繳款，其中2筆係依相對人指示分別
    於97年7月23日、8月7日由合作金庫各轉帳2,700元入相對人
    帳戶乙情為相對人所不否認，益見抗告人仍繼續清償債務並
    無逃避債務之情事。此外，相對人並未提出任何可資即時調
    查之證據，以釋明抗告人有浪費財產、增加負擔，或就其財
    產為不利益之處分，致成為無資力之狀態等情事，則相對人
    就假扣押之原因並未釋明，而非釋明有所不足。原裁定以相
    對人提出信用卡申請書等件，認其有相當之釋明，而准相對
    人假扣押之聲請，容有未洽。抗告意旨指摘原裁定不當，其
    理由雖有不同，惟原裁定既有可議，仍應認抗告有理由，應
    由本院將原裁定廢棄，並駁回相對人在原法院之聲請。
五、據上論結，本件抗告為有理由，依民事訴訟法第492條、第
    95條、第78條，裁定如主文。
中    華    民    國    97    年    12    月    25    日
                  民事第一庭    審判長法  官  林金村
                                      法  官  張世展
                                      法  官  蘇清恭
上為正本係照原本作成。
不得再抗告。
中    華    民    國    97    年    12    月    25    日
                                      書記官  陳昆陽


司法院資訊處製作；財團法人民間司法改革基金會備份。
